臺灣士林地方法院民事裁定             100年度輔宣字第18號
聲  請  人  趙氏珍娜
代  理  人  溫令行律師
相  對  人  陳孟弘
上列聲請人聲請輔助宣告事件，本院裁定如下：
    主  文
宣告陳孟弘（男，民國○○年○月○○日生，身分證統一編號：
Ｚ000000000號）為受監護宣告之人。
選定趙氏珍娜（女，民國○○○年○月○日生，身分證統一編號
：Ｚ000000000號）為受監護宣告之人陳孟弘之監護人
。
指定臺北市政府社會局局長為會同開具財產清冊之人。
聲請程序費用由受監護宣告之人陳孟弘負擔。
    理  由
一、聲請意旨略以：聲請人趙氏珍娜係相對人陳孟弘之妻，相對
    人因重度智能不足，經延醫診治仍無起色，致其為意思表示
    或受意思表示之能力顯有不足，為此聲請對相對人為輔助之
    宣告等語，並提出戶籍謄本、親屬系統表、診斷證明書、中
    華民國身心障礙手冊等為證。
二、按「對於因精神障礙或其他心智缺陷，致不能為意思表示或
    受意思表示，或不能辨識其意思表示之效果者，法院得因本
    人、配偶、四親等內之親屬、最近一年有同居事實之其他親
    屬、檢察官、主管機關或社會福利機構之聲請，為監護之宣
    告」，民法第14條第1 項定有明文。次按「法院對於輔助宣
    告之聲請，認有監護之必要者，應向聲請人曉諭變更為監護
    宣告之聲請，不為變更者，應駁回其聲請」，亦為民事訴訟
    法第624條之8所明定。
三、本件經本院在鑑定人即臺北市立聯合醫院陽明院區精神科醫
    師楊逸鴻前訊問相對人，以審驗其心神狀況，惟相對人對本
    院訊問內容，有部分回應不正確，亦欠缺數學之減法計算能
    力（見本院100 年7 月14日非訟事件筆錄）。另經鑑定人審
    酌相對人之個人生活史及疾病史，並實施身體及神經學檢查
    、精神狀態檢查後，據覆鑑定結論略以：「綜合陳員（按即
    相對人）之病史、生活史及鑑定時臨床所見，陳員自幼發展
    遲緩，認知功能不佳，目前略具生活功能及社會功能，復參
    酌其大腦皮質之高等功能有明顯障礙，其臨床診斷為『智能
    不足，中度』。陳員自幼至今不具財經理解能力，不具交通
    能力及獨立生活能力，略具社會性及個人健康照顧能力。其
    因心智缺陷致其不能為意思表示及受意思表示，亦不能辨識
    其意思表示之效果，故推斷陳員符合監護宣告之資格」等語
    ，有臺北市立聯合醫院100 年7 月26日北市醫陽字第100322
    70200 號函附之精神鑑定報告書在卷可參。從而，相對人因
    罹患失智症而有心智缺陷，致其不能為意思表示及受意思表
    示，亦不能辨識其意思表示之效果等情，即堪認定。復參以
    聲請人已向本院陳明：若相對人經鑑定後已達監護宣告之程
    度，則改聲請對相對人為監護之宣告等語（見本院同上非訟
    事件筆錄），本院自應依首揭規定，宣告相對人為受監護宣
    告之人。
四、次按受監護宣告之人應置監護人。法院為監護之宣告時，應
    依職權就配偶、四親等內之親屬、最近一年有同居事實之其
    他親屬、主管機關、社會福利機構或其他適當之人選定一人
    或數人為監護人，並同時指定會同開具財產清冊之人。法院
    選定監護人時，應依受監護宣告之人之最佳利益，優先考量
    受監護宣告之人之意見，審酌一切情狀，並注意下列事項：
    (一)受監護宣告之人之身心狀態與生活及財產狀況。(二)受監護
    宣告之人與其配偶、子女或其他共同生活之人間之情感狀況
    。(三)監護人之職業、經歷、意見及其與受監護宣告之人之利
    害關係。(四)法人為監護人時，其事業之種類與內容，法人及
    其代表人與受監護宣告之人之利害關係。民法第1110條、第
    1111條第1項及第1111條之1 分別定有明文。
五、相對人既經為監護之宣告，已如上述，本院自應依上開規定
    ，為其選定監護人及指定會同開具財產清冊之人。本院審酌
    除聲請人外，相對人之父母已歿，子女尚未成年，另其姊陳
    佩君亦因智能障礙已向本院聲請為輔助之宣告等情，並參以
    相對人陳明：其願由聲請人照顧，因聲請人對其很好，也不
    會騙其等語（見本院同上非訟事件筆錄），堪認由聲請人擔
    任相對人之監護人，應符合相對人之最佳利益，爰裁定如主
    文第2 項所示。再經審酌相對人已無其他最近親屬，業如前
    述，而臺北市政府社會局依其組織規程之規定，設有專職身
    心障礙者之權益維護、福利服務及相關機構之監督與輔導等
    事項之專責單位，就身心障礙者之保護、服務及照顧等事務
    最為熟悉，復具有專業知識及人才等相關資源，因認本件為
    相對人之最佳利益，應指定臺北市政府社會局局長為會同開
    具財產清冊之人，併裁定如主文第3 項所示。末依民法第11
    13條準用同法第1099條、第1099條之1 規定，於監護開始時
    ，監護人趙氏珍娜對於受監護宣告之人即相對人之財產，應
    會同臺北市政府社會局局長於2 個月內開具財產清冊，並陳
    報法院，於陳報法院前，監護人對於受監護宣告之人之財產
    ，僅得為管理上必要之行為，併此指明。
六、依民事訴訟法第608 條第1 項，裁定如主文。
中    華    民    國   100    年    7     月    29    日
                    家事庭  法  官  郭躍民
以上正本證明與原本無異。
如不服本裁定關於選定監護人之部分，應於送達後十日內向本院
提出抗告狀，並繳納抗告費新臺幣1 千元；其餘關於監護宣告之
部分，不得抗告。
中    華    民    國   100    年    7     月    29    日
                            書記官  林睿亭